【裁判字號】    98,易,1264
【裁判日期】    980707
【裁判案由】    詐欺
【裁判全文】
臺灣臺中地方法院刑事判決              98年度易字第1264號
公  訴  人  臺灣臺中地方法院檢察署檢察官
被      告  甲○○
上列被告因詐欺案件，經檢察官提起公訴（98年度偵字第1997號
），本院判決如下：
    主    文
甲○○幫助犯詐欺罪，處拘役伍拾日，如易科罰金，以新台幣壹
仟元折算壹日。
    事    實
一、甲○○依一般社會通念，得預見將金融帳戶供他人使用，可
    能遭他人作為詐欺被害人匯款之用，藉以掩飾犯罪所得，而
    逃避檢警人員之追緝，竟仍不違背其本意，基於幫助他人詐
    欺取財之不確定故意，於民國97年9 月2 日，在臺中市○○
    ○路與忠明南路口，將所申請開立之台新國際商業銀行太平
    分行帳號00000000000000號帳戶之存摺、金融卡（含密碼）
    等物，交付姓名年籍不詳、綽號「阿東」之成年男子使用，
    以此方式幫助「阿東」及所屬詐欺集團詐取財物。嗣該詐欺
    集團所屬不詳成員即意圖為自己不法之所有，於97年9 月5
    日，向乙○○詐稱其先前網路購物之繳款方式有誤，須至提
    款機操作更正等語，致乙○○陷於錯誤，而於同日21時22分
    許、21時24分許，均依該不詳成員之指示操作提款機，並因
    而分別將新台幣（下同）3 萬元、8000元，存入甲○○之上
    開帳戶。嗣乙○○於存款後察覺有異，始知受騙，並報警處
    理，因而查悉上情。
二、案經臺中縣警察局太平分局報請臺灣臺中地方法院檢察署檢
    察官偵查起訴。
    理    由
一、證人乙○○於警詢中之陳述，係被告以外之人於審判外之陳
    述，當事人於本院調查證據時，知有刑事訴訟法第159條第1
    項不得為證據之情形，而未於言詞辯論終結前聲明異議者，
    視為同意作為證據，且本院審酌該言詞陳述，僅係被害人陳
    述其被害之經過，並未積極指認被告，且提出與所述相符之
    匯款單等為據，應非攀誣之陳訴，本院認為其作成時之情況
    為適當，而得為證據，合先敘明。
二、訊據被告甲○○固坦承有將前揭帳戶之存摺、金融卡交予「
    阿東」之事實，惟矢口否認有何幫助詐欺犯行，辯稱：伊向
    「阿東」應徵司機工作，「阿東」說因為工作內容是載八大
    行業的傳播小姐，小姐會將現金收入交給伊，伊再存入交給
    「阿東」之前揭帳戶，「阿東」再由該帳戶提領，所以「阿
    東」要求伊交出帳戶之存摺與金融卡，「阿東」說這樣可以
    逃避警方查緝，伊沒有幫助詐欺，當時伊在賦丞科技有限公
    司擔任技術員之職務，有正當工作，僅因公司有意縮小業務
    ，恐遭裁員，始想尋找他職，適看到自由時報刊登徵求司機
    廣告，即以0000000000之電話與對方聯絡，始被騙走提款卡
    等物，嗣被告任職公司撥發薪資，欲領取時因帳戶被凍結無
    法領取，始知被騙而向太平分局新平派出所報案云云。經查
    ：
（一）被害人乙○○前揭遭詐欺取財之事實，業據被害人於警詢
      時證述甚詳，且有被告所開立前揭帳戶之開戶資料、交易
      明細表各1 份附卷可稽，足認被害人所證述之被害情節係
      屬真實。
（二）又被告雖以前詞置辯，惟衡諸一般常情與經驗法則，雇主
      對於被告從事司機工作而向傳播小姐收取之款項，大可指
      定雇主本身所得掌控之帳戶供被告匯入或以其他較為便捷
      之方式向被告收取，斷無大費周章，先要求被告提供帳戶
      之存摺與金融卡，並由被告將收取之款項存入該帳戶後，
      再由雇主自該帳戶內提領之理。次按金融存款帳戶事關存
      戶個人財產權益之保障，其與存戶印鑑章結合，具高度專
      有性，若非申請人本人或與本人親密關係者，難認有何理
      由可自由流通使用該帳戶存摺或金融卡之必要，一般人皆
      有妥為保管，防止他人任意使用之認識，縱因特殊情況偶
      有交付他人使用之需，亦必然深入瞭解用途後再行提供，
      方符常情。而該等專有物品如落入不明人士手中，極易被
      利用為與財產有關之犯罪工具，此又係具備一般生活智識
      者皆能體察之常識。參以邇來詐欺者使用他人帳戶作為指
      示被害人匯款工具之犯罪類型層出不窮，並廣經媒體披載
      ，足徵被告對於上開各情自有認識，竟仍將前揭帳戶之存
      摺與金融卡（含密碼），交付與己並不熟識且姓名年籍不
      詳之「阿東」使用，被告主觀上顯具有縱使「阿東」取得
      前揭帳戶之存摺與金融卡後，持以作為詐欺取財之用，亦
      不違背其本意之不確定故意至明，被告雖提出勞工保險卡
      、扣繳憑單及自由時報節本、台灣企銀存摺節本等為證，
      惟被告雖於案發時仍有正當工作及每月約一萬二千元收入
      ，有前揭勞工保險卡、存摺等可證，被告雖有工作及收入
      ，惟是否入不敷出，或如其所述欲轉業或兼職而將其存摺
      、提款卡等物交予他人，且如上所述，其交付前揭提款卡
      等物予他人即有幫助詐欺之不確定故意，故被告所提出前
      揭證據，尚難資為其有利之證據。
（三）綜上所述，被告所辯與常情不合，應係卸責之詞，不足採
      信，其罪行洵堪認定。
三、核被告所為，係犯刑法第30條第1項、第339條第1項之幫助
    詐欺取財罪。又被告為幫助犯，依刑法第30條第2項規定，
    減輕其刑。爰審酌被告素行、犯罪動機、所生損害及犯後態
    度等一切情狀，量處如主文所示之刑，並諭知易科罰金之折
    算標準。
四、據上論斷，應依刑事訴訟法第二百九十九條第一項前段，刑
    法第三百三十九條第一項、第三十條、第四十一條第一項前
    段，刑法施行法第一條之一，判決如主文。
中    華    民    國    98    年    7     月     7    日
                  刑事第一庭    審判長法  官  林宜民
                                      法  官  許惠瑜
                                      法  官  林清鈞
以上正本證明與原本無異。
如不服本判決應於收受判決後10日內向本院提出上訴書狀，並應
敘述具體理由；其未敘述上訴理由者，應於上訴期間屆滿後20日
內向本院補提理由書（均須按他造當事人之人數附繕本）「切勿
逕送上級法院」。
                                      書記官  陳貴卿
中    華    民    國    98    年    7     月    7    日
附錄論罪科刑法條
中華民國刑法第339條第1項
意圖為自己或第三人不法之所有，以詐術使人將本人或第三人之
物交付者，處5年以下有期徒刑、拘役或科或併科1千元以下罰金


司法院資訊處製作；財團法人民間司法改革基金會備份。
